臺灣橋頭地方法院刑事判決
                                      110年度訴字第467號
公  訴  人  臺灣橋頭地方檢察署檢察官
被      告  葉建宏
指定辯護人  本院公設辯護人李佩娟
上列被告因違反槍砲彈藥刀械管制條例案件，經檢察官提起公訴
（110年度偵字第12204號），本院判決如下：
    主  文
葉建宏犯非法持有非制式手槍罪，處有期徒刑伍年貳月，併科罰
金新臺幣伍萬元，罰金如易服勞役，以新臺幣壹仟元折算壹日。
扣案如附表編號1所示非制式手槍壹支(含彈匣壹個)沒收。
    事  實
一、葉建宏明知具有殺傷力之非制式手槍，為槍砲彈藥刀械管制
    條例列管之物，非經許可不得持有，竟基於持有具有殺傷力
    之非制式手槍之犯意，於民國110年7月中旬某日，因整理真
    實年籍不詳綽號「老鼠」之人（已歿）遺物，在「老鼠」位
    於高雄市○○區○○路住處取得而持有如附表編號1所示非制式
    手槍1支，置放於其位於高雄市○○區○○○路00巷0弄0號之住處
    。嗣葉建宏攜同該槍枝駕駛車號000-0000號自用小客車外出
    ，因違規臨停為警盤查，經警於110年9月8日17時許，得葉
    建宏同意而搜索該車，扣得上開槍枝1支而查獲上情。
二、案經高雄市政府警察局湖內分局報告臺灣橋頭地方檢察署檢
    察官偵查起訴。
    理  由
一、檢察官、被告葉建宏及其辯護人於本院審判程序時，就本判
    決所引用之傳聞證據，均明示同意有證據能力（見本院訴字
    卷第144、199頁），本院認此等傳聞證據之取得均具備任意
    性、合法性等情，其內容與本件待證事實具有關聯性，合於
    一般證據之採證基本條件，且證明力非明顯過低，以之作為
    證據，均屬適當，依刑事訴訟法第159條之5第1項規定，皆
    有證據能力。
二、上開犯罪事實，業據被告於警詢、偵訊、本院準備程序及審
    判程序坦承不諱（見警卷第2頁正反面、第5頁、偵卷第10頁
    、本院訴字卷第142、198頁），並有自願受搜索同意書、高
    雄市政府警察局湖內分局搜索扣押筆錄、扣押物品目錄表、
    扣押物品收據、扣押物品清單及扣押物品照片附卷可稽（見
    警卷第8至15頁、偵卷第65頁），復有如附表編號1所示非制
    式手槍1支扣案可佐。該非制式手槍1支（槍枝管制編號0000
    000000，含彈匣1個）經鑑定結果：認係非制式手槍，由仿
    手槍外型製造之槍枝，組裝已貫通之金屬槍管而成，擊發功
    能正常，可供擊發適用子彈使用，認具殺傷力，有內政部警
    政署刑事警察局110年10月20日刑鑑字第1108005315號鑑定
    書在卷可證（見偵卷第69頁），是該非制式手槍具有殺傷力
    一節洵堪認定。又起訴書雖認係110年7月間某日及未敘及被
    告持有之地點，惟被告於警詢時陳稱係7月中某日等語（見
    警卷第2頁），並於本院審理時稱將槍拿回湖內區正義二路
    家中放，一兩個月後去上班時將槍帶出門，下班時打算拿去
    丟才放到車上等語（見本院訴字卷第204至206頁），故補充
    此部分犯罪事實。綜上所述，足認被告前揭任意性自白與事
    實相符，足堪採信。本案事證明確，被告犯行堪以認定，應
    予依法論科。
三、論罪科刑
    ㈠核被告所為，係犯槍砲彈藥刀械管制條例第7條第4項之非
      法持有非制式手槍罪。按未經許可持有手槍，其持有之繼
      續，為行為之繼續，亦即一經持有手槍，罪已成立，但其
      完結須繼續至持有行為終了時為止，是被告自110年7月中
      旬某日起至同年9月8日為警查獲時止非法持有如附表編號
      1所示槍枝之犯行，為繼續犯，僅論以一罪。
    ㈡被告雖於審判中自白犯行，且於偵查及本院審理中均供稱
      本案槍枝為友人「老鼠」之遺物。但因被告未能具體指明
      「老鼠」之年籍供追查，且依被告供述，「老鼠」於本件
      查獲前已歿，實無從查證。故本案無法追查該槍、彈之來
      源，自不得依槍砲彈藥刀械管制條例第18條第4項前段規
      定，減輕其刑。而關於該槍枝之查獲經過，係因被告違規
      停車，經警方上前查看，並徵得被告同意後執行搜索。警
      方在被告駕駛座座位下方發現拉鍊未關之黑色包包，而目
      視可見槍枝，以該槍枝提示詢問時，被告方坦承等情，有
      高雄市政府警察局湖內分局111年1月10日第00000000000
      號函暨檢附之職務報告、111年6月10日高市警湖分偵字第
      11171389100號函暨檢附之職務報告可查（見本院訴字卷
      第65至69、175至179頁）。顯見具有偵查權之員警於被告
      自白前，已知悉被告持有本案槍枝，而被告始供認其持有
      槍枝之犯行，自與自首之要件不符，不構成刑法第62條及
      槍砲彈藥刀械管制條例第18條之減刑事由。
    ㈢按刑之量定，為求個案裁判之妥當性，法律固賦予法院裁
      量權，但此項裁量權之行使，除應依刑法第57條之規定，
      審酌行為人及其行為等一切情狀，為整體之評價，並應顧
      及比例原則與平等原則，使罪刑均衡，輕重得宜，以契合
      社會之法律感情。刑法第59條規定犯罪之情狀可憫恕者，
      得酌量減輕其刑，其所謂「犯罪之情狀」，與同法第57條
      規定科刑時應審酌之一切情狀，並非有截然不同之領域，
      於裁判上酌減其刑時，應就包括刑法第57條所列舉之10款
      事項等犯罪一切情狀，予以全盤考量，審酌其犯罪有無可
      憫恕之事由，如有無特殊之原因與環境，在客觀上足以引
      起一般同情，以及宣告法定低度刑，是否猶嫌過重等，以
      為判斷。被告之辯護人雖為被告主張其自願受搜索，犯罪
      態度無惡意隱蔽，持有時間僅2個多月，雖未立即報轉，
      但無不法意圖或擁槍自重，應適用刑法第59條之規定減刑
      云云（見本院訴字卷第208頁）。惟被告案發時為具有相
      當智識程度之成年人，明知扣案之非制式手槍具有殺傷力
      而有高度之危險性，竟仍非法持有，無何情輕法重而有違
      罪刑相當性及比例原則之情形，與刑法第59條所稱犯罪之
      情狀顯可憫恕，認科以最低刑度猶嫌過重之要件不符，並
      無依刑法第59條規定酌減其刑之餘地。辯護人所稱上情，
      係屬被告之犯後態度等情狀，依上開說明，僅可為法定刑
      內科刑酌定之標準，不得據為酌量減輕之理由，是辯護人
      上開主張，難認有據。
    ㈣爰審酌被告無視政府管制槍枝之政策，未經許可，非法持
      有非制式手槍，對社會治安存有潛在之危險，應給予相當
      非難；又其曾因持有子彈經臺灣高雄地方法院102年度訴
      緝字第34號判決判處有期徒刑7月、併科罰金新臺幣(下同
      )1萬元，經臺灣高等法院高雄分院102年度上訴字第808號
      判決駁回上訴而確定，有臺灣高等法院被告前案紀錄表在
      卷可參之素行；且犯後始終坦承犯行，態度良好；所持非
      制式手槍雖具有殺傷力，然查無為其他不法行為之情，並
      未造成公眾或他人現實之惡害；所持有之槍枝僅1支，及
      所持有之時間短暫；暨審酌其自承高中畢業之智識程度，
      入監前從事板模工作、月收入約4至5萬元，未婚、無子女
      ，有中風之父親須扶養之家庭生活及經濟狀況等一切情況
      （見本院訴字卷第207頁），量處如主文第一項所示之刑
      ，並就併科罰金刑部分諭知易服勞役之折算標準。
四、按違禁物，不問屬於犯罪行為人與否，沒收之，刑法第38條
    第1項定有明文。查扣案之非制式手槍1支具有殺傷力而屬槍
    砲彈藥刀械管制條例所列管未經許可不得非法持有之違禁物
    ，已如前述，應依刑法第38條第1 項規定，不問屬於犯罪行
    為人與否，宣告沒收。至被告為警查獲時另扣得子彈2顆，
    惟採樣1顆試射，無法擊發，認不具殺傷力，有前開內政部
    警政署刑事警察局鑑定書可考（見偵卷第69頁）。公訴意旨
    因認扣案子彈2顆均無殺傷力（見本院訴字卷第142頁），非
    屬違禁物，故不予宣告沒收，併此敘明。
據上論斷，應依刑事訴訟法第299 條第1 項前段，判決如主文。
本案經檢察官周韋志提起公訴，檢察官鍾葦怡到庭執行職務。
中　　華　　民　　國　 111　　年　　 9　　月　　27　　日
                  刑事第一庭    審判長法　官  楊智守
　　　　　　　　　
　　　　　　　　　                    法  官  林  筠
　　　　　　　　　
　　　　　　　　　                    法  官  王奕華
以上正本證明與原本無異。
如不服本判決應於收受判決後 20 日內向本院提出上訴書狀，並
應敘述具體理由。其未敘述上訴理由者，應於上訴期間屆滿後
20 日內向本院補提理由書 (均須按他造當事人之人數附繕本)「
切勿逕送上級法院」。
中　　華　　民　　國　 111　　年　　 9　　月　　27　　日
                                       書記官 莊琬婷
附錄本案論罪科刑法條：
槍砲彈藥刀械管制條例第7條
未經許可，製造、販賣或運輸制式或非制式火砲、肩射武器、機
關槍、衝鋒槍、卡柄槍、自動步槍、普通步槍、馬槍、手槍或各
類砲彈、炸彈、爆裂物者，處無期徒刑或七年以上有期徒刑，併
科新臺幣三千萬元以下罰金。
未經許可，轉讓、出租或出借前項所列槍砲、彈藥者，處無期徒
刑或五年以上有期徒刑，併科新臺幣一千萬元以下罰金。
意圖供自己或他人犯罪之用，而犯前二項之罪者，處死刑或無期
徒刑；處徒刑者，併科新臺幣五千萬元以下罰金。
未經許可，持有、寄藏或意圖販賣而陳列第一項所列槍砲、彈藥
者，處五年以上有期徒刑，併科新臺幣一千萬元以下罰金。
意圖供自己或他人犯罪之用，以強盜、搶奪、竊盜或其他非法方
法，持有依法執行公務之人所持有之第一項所列槍砲、彈藥者，
得加重其刑至二分之一。
第一項至第三項之未遂犯罰之。
附表：
編號 物品名稱、數量 備註 是否沒收 1 非制式手槍1支（含彈匣1個） 槍枝管制編號0000000000，認係非制式手槍，由仿手槍外型製造之槍枝，組裝已貫通之金屬槍管而成，擊發功能正常，可供擊發適用子彈使用，認具殺傷力 應依刑法第38條第1 項規定沒收